臺灣高等法院臺中分院刑事判決
110年度上訴字第928號
上  訴  人  
即  被  告  陳佑齊




選任辯護人  葉憲森  律師（法扶律師）
上列上訴人因違反毒品危害防制條例案件，不服臺灣臺中地方法
院109年度訴緝字第318號中華民國110年2月2日第一審判決（起
訴案號：臺灣臺中地方檢察署109年度偵字第14983號，移送併辦
案號：109年度偵字第31699號），提起上訴，本院判決如下：
    主  文
上訴駁回。
    犯罪事實
一、陳佑齊明知摻有4-甲基甲基卡西酮（4-methylmethcathinon
    e、Mephedrone、4-MMC，下稱4-甲基甲基卡西酮）成分之毒
    品咖啡包，為毒品危害防制條例所列管之第三級毒品，未經
    許可，不得非法販賣，竟基於意圖營利之販賣第三級毒品之
    犯意，持用其所有如附表編號1所示行動電話1支（含000000
    0000號門號卡1枚，已扣案），以FACETIME通訊軟體（帳號0
    00000000000000000000）、微信通訊軟體（暱稱「深」），
    作為販賣第三級毒品之聯絡工具，於民國109年5月11日與柯
    侑晨聯繫後之同日下午1時30分許，在「全家便利商店彰化
    大通店」（址設彰化縣○○市○○路0段000○0號）前，以高於進
    價之每包新臺幣（下同）250元之價格，販賣交付內含第三
    級毒品4-甲基甲基卡西酮成分之毒品咖啡包60包（均為紫色
    包裝，驗前總毛重471.04公克，包裝總重約51.60公克，驗
    前總淨重約419.44公克，推估驗前總純質淨重約12.58公克
    ）予柯侑晨，且同意柯侑晨暫行積欠價金而完成交易。嗣柯
    侑晨於該日下午4時30分許，在臺中市○○區○○路00號全家便
    利商店前，持上開毒品咖啡包與佯裝買家之偵查佐蘇千錚交
    易時，為警當場查獲（柯侑晨所為販賣第三級毒品未遂犯行
    ，已由原審法院判處罪刑確定），因柯侑晨向警方供出上開
    毒品咖啡包之來源為陳佑齊，並配合警方而與陳佑齊假以回
    帳為由，約定在臺中市○○區○○○街0號之海頓汽車旅館302房
    內見面，乃為警於同日下午7時35分許，在上開汽車旅館房
    間內查獲陳佑齊，並當場起出其所有、供本案聯繫販賣第三
    級毒品所用之如附表編號1所示之物扣案。
二、案經臺中市政府警察局刑事警察大隊移送臺灣臺中地方檢察
    署檢察官偵查起訴。
    理  由
一、證據能力方面：
    按刑事訴訟法第159條之5規定：「（第1項）被告以外之人
    於審判外之陳述，雖不符前4條之規定，而經當事人於審判
    程序同意作為證據，法院審酌該言詞陳述或書面陳述作成時
    之情況，認為適當者，亦得為證據。（第2項）當事人、代
    理人或辯護人於法院調查證據時，知有第159條第1項不得為
    證據之情形，而未於言詞辯論終結前聲明異議者，視為有前
    項之同意」，其立法意旨在於傳聞證據未經當事人之反對詰
    問予以核實，原則上先予排除，惟若當事人已放棄詰問或未
    聲明異議，基於證據資料愈豐富，愈有助於真實發現之理念
    ，且強化言詞辯論原則，法院自可承認該傳聞證據例外擁有
    證據能力。經查，有關下述所引用未符合刑事訴訟法第159
    條之1至第159條之4所示之證據，業經本院於審理時當庭直
    接提示而為合法之調查，檢察官、上訴人即被告陳佑齊（下
    稱被告）及其辯護人均未於言詞辯論終結前聲明異議（見本
    院卷第137至147頁），本院審酌前開證據作成或取得之狀況
    ，並無非法或不當取證之情事，故認為適當而均得以作為證
    據，是前開證據依刑事訴訟法第159條之5之規定，均具有證
    據能力。
二、訊據被告對於上揭事實坦承不諱（見本院卷第143至145頁）
    ，且查：
(一)前開犯罪事實，除據被告於本院審理時坦認其情外，並經被
    告於警詢、偵訊及原審審理時自白在卷（見109年度偵字第1
    4983號卷第111頁、第362頁、109年度訴緝字第318號卷第14
    3至145頁），且有證人柯侑晨於警詢、偵訊（見109年度偵
    字第14983號卷第49至50頁、第368至369頁）、證人即承辦
    偵查佐蘇千錚、曹育郎、證人即承辦小隊長廖俊庸分別於偵
    訊時（見109年度偵字第14983號卷第433至436頁）之證述在
    卷可稽，復有職務報告、微信對話翻拍擷圖照片、被告與柯
    侑晨之通話譯文（被告於查獲前，於柯侑晨佯為詢及回帳的
    錢要交給何人時，固回稱「男生啦，都公司的人啦」等語，
    然收取販賣毒品之價款，尚非屬販賣毒品之構成要件行為，
    且並無證據足認被告所指前揭受其委託代為收款之人，於被
    告本案販賣第三級毒品前已知情而具有犯意聯絡或行為分擔
    ，故尚難認被告本案販賣第三級毒品之犯行另有其他共同正
    犯，附此說明）、查獲現場及扣案物等照片（見109年度他
    字第3920號卷第15至16頁、第25、56至60頁、第61頁、第63
    至75頁）及全家便利商店分店資訊（見109年度訴字第2209
    號卷第209頁）在卷可憑；又警方所查扣由被告販賣交付予
    柯侑晨之毒品咖啡包60包（均為紫色包裝），經送檢驗及隨
    機抽驗後，確經檢出第三級毒品4-甲基甲基卡西酮成分，驗
    前總毛重471.04公克，包裝總重約51.60公克，驗前總淨重
    約419.44公克，推估驗前總純質淨重約12.58公克等情，有
    內政部警政署刑事警察局109年7月15日刑鑑字第1090061254
    號鑑定書（見109年度偵字第14983號卷第427至428頁）在卷
    可明，足認被告前揭自白與事實相符而為可信。
(二)查販賣毒品係違法行為，非可公然為之，且有其獨特之販售
    通路及管道，復無公定價格，容易增減分裝份量，而每次買
    賣之價量，可能隨時依雙方關係深淺、資力、需求量及對行
    情之認知、毒品純度、來源是否充裕、查緝鬆嚴、購買者被
    查獲時供述購買對象之可能風險評估等，而異其標準，非可
    一概而論。近年來政府為杜絕毒品之氾濫，對於查緝施用及
    販賣毒品之工作，無不嚴加執行，販賣毒品又係重罪，依一
    般經驗法則，販賣毒品者鋌而走險，苟非意在營利，所為何
    來，是販賣者從各種「價差」、「量差」或係「純度」謀取
    利潤方式，或有差異，然其所圖利益之非法販賣行為目的，
    則屬相同，並無二致。又衡諸毒品取得不易，量微價高，依
    一般社會通念以觀，凡為販賣之不法勾當者，倘非以牟利為
    其主要誘因及目的，應無甘冒被查緝法辦重刑之危險，平白
    無端義務為該買賣之工作，是其販入之價格必較售出之價格
    低廉，而有從中賺取買賣差價牟利之意圖及事實，應屬符合
    論理法則且不違背社會通常經驗之合理判斷。而被告本案係
    屬有償交易，且據被告就其前開有償交付毒品咖啡包60包予
    柯侑晨之行為，迭於警詢及原審均供認：伊每包可賺得10元
    等語（見109年度偵字第14983號卷第111頁、109年度訴緝字
    第318號卷第111頁），足認被告為上揭販賣第三級毒品犯行
    時，主觀上確具有營利之意圖甚明。
(三)此外，復有被告供承為其所有、供本案聯繫販賣第三級毒品
    所用之如附表編號1所示之物扣案可佐（被告於警詢時坦認
    上開扣案如附表編號1所示之物為其所有〈見109年度偵字第1
    4983號卷第110頁〉，並於原審陳明為其供本案與柯侑晨聯繫
    販賣交易第三級毒品所用之物〈見109年度訴緝字第318號卷
    第111頁〉），本件事證明確，被告前開犯行足可認定。
三、法律適用方面：
(一)被告行為後，毒品危害防制條例業經總統於109年1月15日以
    華總一義字第10900004091號令修正公布第2、4、9、11、15
    、17至20、21、23、24、27、28條、第32條之1、第33條之1
    、第34、36條條文，並增訂第35條之1，除第18、24條、第3
    3條之1條施行日期由行政院定之外，其餘自公布後6個月即1
    09年7月15日起生效施行。修正前毒品危害防制條例第4條第
    3項規定：「製造、運輸、販賣第三級毒品者，處7年以上有
    期徒刑，得併科新臺幣700萬元以下罰金。」，修正後毒品
    危害防制條例第4條第3項則規定：「製造、運輸、販賣第三
    級毒品者，處7年以上有期徒刑，得併科新臺幣1000萬元以
    下罰金。」；又修正前毒品危害防制條例第17條第2項規定
    ：「犯第4條至第8條之罪於偵查及審判中均自白者，減輕其
    刑。」，修正後毒品危害防制條例第17條第2項則規定：「
    犯第4條至第8條之罪於偵查及歷次審判中均自白者，減輕其
    刑。」，經依刑法第2條第1項所定：「行為後法律有變更者
    ，適用行為時之法律。但行為後之法律有利於行為人者，適
    用最有利於行為人之法律。」之規定而為新、舊法之比較後
    ，因上開修正後之毒品危害防制條例相關規定並未較有利於
    被告，故被告本案所為販賣第三級毒品之行為，應整體適用
    修正前毒品危害防制條例之規定。
(二)按4-甲基甲基卡西酮係毒品危害防制條例第2條第2項第3款
    所定之第三級毒品，不得非法販賣。核被告所為，係犯修正
    前毒品危害防制條例第4條第3項之販賣第三級毒品罪。又本
    案被告販賣予柯侑晨之毒品咖啡包60包所含第三級毒品4-甲
    基甲基卡西酮之總純質淨重約為12.58公克，已如前述，既
    未達於修正前毒品危害防制條例第11條第5項所定純質淨重2
    0公克以上，自不生被告持有第三級毒品純質淨重20公克以
    上之低度行為，為其販賣之高度行為所吸收之問題，附此敘
    明。
(三)臺灣臺中地方檢察署109年度偵字第31699號移送併辦之被告
    販賣第三級毒品行為，與檢察官起訴之被告販賣第三級毒品
    犯行，因屬同一事實而為起訴效力所及，本院自應併予審理
    （原判決於其理由欄中論罪時，漏未載及此部分檢察官移送
    併辦部分因為起訴效力所及而應予併為審理之旨，然因不影
    響於原判決之本旨，尚不構成應予撤銷之事由，由本院逕予
    補充之）。
(四)按修正前毒品危害防制條例第17條第2項關於「犯第4條至第
    8條之罪於偵查及審判中均自白者，減輕其刑。」之規定，
    旨在獎勵犯罪人之悛悔，同時使偵查或審判機關易於發現真
    實，以利毒品查緝，俾收防制毒品危害之效；故不論該被告
    之自白，係出於自動或被動、簡單或詳細、一次或多次，苟
    其於偵查及審判中均有自白，即應依法減輕其刑。又刑法上
    所稱之自白，係指行為人對其被訴之犯罪事實為任意性之供
    認而言（最高法院98年度台上字第6928號刑事判決意旨參照
    ）。查被告對於前開販賣第三級毒品之犯行，已分別於警詢
    、偵訊、原審及本院審理時自白在卷（見109年度偵字第149
    83號卷第111頁、第362頁、109年度訴緝字第318號卷第143
    至145頁、本院卷第143至145頁），爰依修正前毒品危害防
    制條例第17條2項之規定減輕其刑。
(五)按「犯第4條至第8條、第10條或第11條之罪，供出毒品來源
    ，因而查獲其他正犯或共犯者，減輕或免除其刑。」，固為
    毒品危害防制條例第17條第1項（未修正）所明定。惟被告
    於警詢時因無法提出有關本案毒品來源之有效情資供警方追
    查，故未能查獲相關正犯或共犯一節，有臺中市政府警察局
    刑事警察大隊110年5月21日中市警刑五字第1100018618號函
    文1紙（見本院卷第79頁）在卷可稽，且臺灣臺中地方檢察
    署亦未有任何與本案來源有關之正犯或共犯之案件偵辦中一
    情，亦有臺灣臺中地方檢察署110年5月19日中檢謀平109偵1
    4983字第1109052586號函文1件（見本院卷第73頁）在卷可
    參。又被告其後雖於本院審理期間，另向臺灣臺中地方檢察
    署提出信件而供出其毒品來源，惟經本院再次函詢確認之結
    果，就被告上開單一指述部分，該署並未分案而為偵辦，有
    臺灣臺中地方檢察署110年7月19日中檢謀平109偵14983字第
    1109067941號函文1份（見本院卷第131頁）在卷可憑。是被
    告未有因供出本案所販賣第三級毒品之來源，因而查獲其他
    正犯或共犯之情事，自無毒品危害防制條例第17條第1項規
    定之適用。
(六)被告上訴意旨雖略以：伊僅國中肄業，智識程度不高，於本
    案行為前未曾有毒品前科，因一時失慮，希圖登捷徑獲利，
    惟所販賣之毒品幸未流入市面，其亦尚未實際獲利，非屬罪
    大惡極，案發後於偵查及法院自白坦承不諱、配合檢警辦案
    ，顯已知錯、深感懊悔、洗心革面，案發後曾於○○○○○穩定
    工作，倘依原審所處之刑入監服刑，將脫離社會生活非短之
    期間，依其年紀屬得致力人生打拼創業之良期，實無必要科
    以長期刑度方能矯治，且於被告長期服刑執行完畢後，對本
    已適當融入社會之伊而言，需面臨再社會化之問題，尚非適
    當之矯正手段，請就其客觀犯行及主觀惡性之犯罪情狀加以
    考量，尚非不可憫恕，加之其誠意俯首認錯，犯後態度良好
    ，請念及其思慮淺薄及前開各情，同時兼顧刑法之特別預防
    ，依刑法第59條之規定酌減其刑等語。按「犯罪之情狀顯可
    憫恕，認科以最低度刑仍嫌過重者，得酌量減輕其刑。」，
    刑法第59條固定有明文；惟刑法第59條之酌量減輕其刑，必
    於犯罪之情狀，在客觀上足以引起一般同情，認為即予宣告
    法定低度刑期，猶嫌過重者，始有其適用，至於被告之智識
    程度、犯罪動機、手段、情節、惡性、犯後態度、行為表現
    及生活狀況等情，僅可作為法定刑內之科刑標準，不得據為
    酌量減輕之理由。本院考以被告於本案行為前，已曾因犯詐
    欺罪經查獲（參見本院卷第45頁之臺灣高等法院被告前案紀
    錄表所示，現執行中），竟未知警惕而再犯本案販賣第三級
    毒品罪而觸犯刑章，雖因及時為警查獲，所販賣之毒品尚未
    流出，亦因柯侑晨未及回帳而尚未實際取得犯罪所得，惟被
    告所販賣之第三級毒品數量非微，酌以販賣毒品對於國民身
    體健康之危害非輕，於施用者缺款而難耐毒癮之誘惑時，亦
    常可能因此衍生其餘之財產犯罪，對於社會治安之影響重大
    ，故為我國所嚴禁，並就販賣毒品立法以重刑而為阻嚇，依
    被告前開販賣第三級毒品之犯罪情狀，於在適用修正前毒品
    危害防制條例第17條第2項之規定減輕其刑後之法定範圍予
    以量刑，並不存有刑法第59條所定情輕法重之情，且被告雖
    不合於刑法第59條酌減其刑之規定，然此並無礙於其貫澈有
    心悔改及於服刑後再社會化之決心及行為表現，被告以前詞
    提起上訴，並請求依刑法第59條之規定酌減其刑，並無可採
    。
四、原審認被告上開販賣第三級毒品犯行之事證明確，乃審酌被
    告明知毒品對於身體健康戕害甚深，竟無視於政府杜絕毒品
    犯罪之禁令，而為上揭販賣第三級毒品之犯行，致購毒之人
    沈迷於毒癮而無法自拔，直接戕害他人之身心健康，且有滋
    生其他犯罪之可能，對社會秩序潛藏相當程度之危害，所為
    誠值非難，又其本案販賣之毒品數量非微，兼衡被告犯後坦
    承犯行之態度，及其於原審自陳國中肄業之智識程度、先前
    在○○○工作，月收入2萬8000元至3萬元、需扶養母親等一切
    情狀，於其據上論斷欄中依判決格式簡化原則而僅引用刑事
    訴訟法第299條第1項前段之程序法條文規定，判處被告「陳
    佑齊犯販賣第三級毒品罪，處有期徒刑3年10月。」，並就
    沒收部分說明：(一)扣案如附表編號1所示之行動電話，係
    供被告聯繫本案毒品交易所用之物，業經被告供陳在卷（見
    109年度訴緝字第318號卷第111頁），應依毒品危害防制條
    例第19條第1項之規定宣告沒收。(二)至扣案如附表編號2至
    6所示之物（註：其中如附表編號2至5所示檢驗結果，參見1
    09年度偵字第14983號卷第411至413頁之衛生福利部草屯療
    養院鑑驗書所示），係被告擬自行施用之毒品及工具，核與
    本案無關，亦經被告陳明在卷（見109年度訴緝字第318號卷
    第141頁），爰均不於本案宣告沒收或沒收銷燬等情，核原
    判決之認事、用法並無不當，本院兼為衡酌被告前開上訴請
    求作為量刑參考之內容，認原判決之量刑亦稱妥適。被告上
    訴意旨以前詞請求依刑法第59條之規定酌減其刑，依本判決
    上揭理由欄三、(六)所示說明，為無理由。又被告上訴另以
    同上之說詞，請求在刑法第57條之範圍內從輕量刑，而爭執
    原判決量刑過重之部分；按刑之量定，係實體法上賦予法院
    得依職權自由裁量之事項，苟已以行為人之責任為基礎，並
    斟酌刑法第57條各款所列情狀，在法定刑度內酌量科刑，而
    無明顯失出失入之情形，即不得任意指摘為違法，原判決就
    被告所為前開販賣第三級毒品犯行，已依刑法第57條之規定
    予以審酌，客觀上並未逾越法定刑度，亦未有違比例或公平
    原則，被告此部分上訴意旨主要無非僅係對於原判決之量刑
    予以爭執，且被告上揭請求再予從輕量刑之內容，或已為原
    判決科刑時所斟酌、或不足以影響於原判決之量刑本旨，被
    告此部分上訴俱未依法指摘或表明第一審判決有何量刑上之
    足以影響判決本旨之不當或違法，亦為無理由。基上所述，
    被告前開上訴為無理由，應予駁回。
據上論斷，應依刑事訴訟法第368條，判決如主文。
本案經檢察官鄒千芝提起公訴及移送併辦，檢察官謝岳錦到庭執
行職務。
中　　華　　民　　國　　110 　年　　8 　　月　　12　　日
                  刑事第十二庭  審判長法　官  張國忠
                                      法　官  劉敏芳
                                      法　官  李雅俐
以上正本證明與原本無異。
如不服本判決應於收受送達後二十日內向本院提出上訴書狀，其
未敘述上訴之理由者，並得於提起上訴後二十日內向本院補提理
由書（均須按他造當事人之人數附繕本）「切勿逕送上級法院」
。
                                      書記官  蕭怡綸
　　　　　　　　　　　　　　　　　　　
中　　華　　民　　國　　110 　年　　8 　　月　　12　　日
附錄論罪科刑法條：
修正前毒品危害防制條例第4條第3項：
製造、運輸、販賣第三級毒品者，處7 年以上有期徒刑，得併科
新臺幣700 萬元以下罰金。 
附表   編號       品 項            備  註 1 蘋果廠牌行動電話1 支（含門號0000000000號SIM 卡1 張；序號000000000000000 ） 被告所有、供本案販賣第三級毒品聯繫所用之物 2 小惡魔圖示紫色包裝之毒咖啡包5包(與本案無關） 內含第三級毒品4-甲基甲基卡西酮、芬納西泮成分。 3 標示「Aape」黑色包裝之毒咖啡包2包(與本案無關）  4 紅蘋果圖示白色包裝之毒咖啡包2包(與本案無關） 內含第二級毒品甲基安非他命、第三級毒品硝甲西泮、第四級毒品硝西泮成分。 5 格子包裝之毒咖啡包1包(與本案無關） 內含第三級毒品4-甲基甲基卡西酮、硝甲西泮成分。 6 K盤1盒(與本案無關）